【裁判字號】    92,易緝,83
【裁判日期】    920711
【裁判案由】    詐欺
【裁判全文】
臺灣板橋地方法院刑事判決                          九十二年度易緝字第八三號
    公  訴  人  臺灣板橋地方法院檢察署檢察官
    被      告  甲○○
右列被告因詐欺案件，經檢察官提起公訴（八十八年度偵字第二四九九六號），本院
判決如左：
    主  文
甲○○無罪。
    理  由
一、公訴意旨略以：戴經倫（同案被告，業經本院審結）為台商，在大陸東莞市樟木
    頭鎮設立東莞樟木頭逸達電子廠，曾於民國八十六年九月二十八日至八十七年二
    月二十四日間向乙○○所經營設於大陸深圳市○○區○○路四十五區富源工業區
    之傑良聖電子有限公司（簡稱傑良聖公司）訂購揚聲器數批，總價港幣一百零九
    萬零十九元，詎所開立支票均遭退票，事後戴經倫以其對香港朝陽電子有限公司
    之貨款港幣五十六萬七千零五十六元抵付告訴人外，餘均積欠未還。嗣經杰良聖
    公司向廣東省東莞人民法院提出民事訴訟，並獲勝訴，欲向被告工廠聲請查封時
    ，被告工廠設備已經外移，在東莞市塘廈鎮，另以東莞雅慶電子有限公司（簡稱
    雅慶公司）名義經營同一業務，乙○○尋訪後向其追索貨款時，戴經倫稱其生意
    訂單遽增，已成宏碁電腦之下游廠，央請乙○○再予支持，清償債務始有把握，
    使乙○○信以為真，陷於錯誤再次接受其揚聲器訂單數批，總價港幣三十六萬八
    百三十八元，並經對帳，貨物由戴經倫收訖，復稱其在大陸票信破產，無法以大
    陸公司票據支付，改以其自稱有股東關係之被告甲○○在中國國際商業銀行板橋
    分行，帳號00000000號私人支票，折合當時匯價，開立八十八年九月四
    日付款日，面額新臺幣（下同）五十八萬九千六百零三元、八十八年九月四日付
    款日，面額五十萬元支票二張交付予告訴人，先行支付三分之二貨款，詎屆期退
    票，乙○○按址往尋被告甲○○，亦與戴經倫同避大陸。乙○○再向票據交換所
    查證，始知被告甲○○之支票帳戶八十八年十月間即已列為拒絕往來戶，乙○○
    至此方知受騙，因認被告甲○○涉有刑法第三百三十九條第一項之詐欺取財罪嫌
    云云。
二、按犯罪事實，應依證據認定之，無證據不得推定其犯罪事實；不能證明被告犯罪
    者，應諭知無罪之判決，刑事訴訟法第一百五十四條及第三百零一條第一項分別
    定有明文。次按刑法第三百三十九條第一項詐欺罪之成立，以意圖為自己或第三
    人不法之所有，以詐術使人將本人或第三人之物交付為要件。所謂以詐術使人交
    付，必須被詐欺人因其詐術而陷於錯誤，若其所用方法，不能認為詐術，亦不致
    使人陷於錯誤，即不構成該罪；事實之認定，應憑證據，如未能發現相當證據，
    或證據不足以證明，自不能以推測或擬制之方法為裁判基礎；認定犯罪事實所憑
    之證據，雖不以直接證據為限，間接證據亦包括在內，然無論直接或間接證據，
    其為訴訟上之證明，須於通常一般之人均不致於有所懷疑，而得確信其為真實之
    程度者，始得據之為有罪之認定，倘其證明尚未達到此一程度，而有合理之懷疑
    存在時，即無從為有罪之認定；告訴人之告訴，係以使被告受刑事訴追為目的，
    是其陳述是否與事實相符，仍應調查其他證據以資審認，最高法院四十六年台上
    字第二六０號、四十年台上字第八六號、七十六年台上字第四九八六號及五十二
    年台上字第一三００號判例分別著有明文。
三、公訴人認被告甲○○涉有刑法第三百三十九條第一項之詐欺取財罪嫌，係以右揭
    事實，業據告訴人乙○○及證人許炳煌、孫祥銘、黃明仁等於偵查中指述歷歷，
    次查，同案被告戴經倫雖辯稱支票均有背書，然經告訴人當庭提出被告所交付，
    被告甲○○之支票二張正本，背面均無同案被告戴經倫之背書，此外，復有廣東
    省東莞市人民法院民事判決書一份、東莞雅慶電子有限公司訂購單及杰良聖電子
    （深圳）有限公司月結對帳單各三紙、被告甲○○所簽發之支票二張及退票理由
    單、拒絕往來通知書、孫祥明聲明啟事一份、告訴人乙○○致同案被告戴經倫之
    函件一份、中國國際商業銀行八十八年十二月十三日，（八十八）中橋字第一八
    八號函、臺北市票據交換所八十八年十二月四日，（八八）北票字第一四三號函
    （含明細）、第一商業銀行永和分行八十九年一月十八日，一永和字第一五號函
    等資料在卷可資佐證為其論據。
四、訊據被告甲○○堅決否認有前揭公訴人所指之犯行，辯稱：伊因於八十八年間，
    經大陸友人黎俊忠介紹向台商戴經倫所經營之雅慶公司下單訂購多媒體喇叭銷往
    韓國，總價款約一百五十萬元，嗣雅慶公司於八十八年六月初交貨（由香港轉送
    韓國），戴經倫於八十八年七月初回臺灣向伊收取貨款，伊即簽發上開金額計一
    百零八萬九千六百零三元之支票二張予戴經倫，詎因戴經倫所交付之多媒體喇叭
    品質不良，不能與電腦匹配，而遭伊之韓國客戶退貨並拒付貨款，致伊所簽發之
    上開支票遭受退票，伊並非存心詐騙戴經倫或經戴經倫轉交付支票之第三人等語
    。
五、經查，被告甲○○與同案被告戴經倫係生意上往來之客戶，其二人間並無股東關
    係，被告甲○○在臺北縣土城市設立台擘科技有限公司，經營電腦周邊產品買賣
    ，其於八十八年間，向同案被告戴經倫所經營之雅慶公司下單訂購多媒體喇叭銷
    往韓國，經雅慶公司於八十八年六月初交貨（由香港轉送韓國）後，被告甲○○
    即於八十八年七月初簽發上開金額計一百零八萬九千六百零三元之支票二張予同
    案被告戴經倫，詎於八十八年八月中旬，同案被告戴經倫所交付之多媒體喇叭因
    品質不良，不能與電腦匹配，而遭被告甲○○之韓國客戶退貨並拒付貨款，致被
    告甲○○所簽發之上開支票遭受退票等情，業據被告甲○○與同案被告戴經倫一
    致供明在卷，並有同案被告戴經倫所提出之雅慶公司訂貨單二紙、被告甲○○所
    提出之遭退貨商品照片十七張、訴願說明書二張、強制執行紀錄一紙及被告甲○
    ○所簽發之上開支票二張及退票理由單、拒絕往來通知書一份附卷可稽。又上開
    金額計一百零八萬九千六百零三元之支票二張係同案被告戴經倫於八十八年七、
    八月間交付乙○○之父許炳煌收受，作為給付貨款，當時被告甲○○並未在場之
    事實，亦據被告甲○○、同案被告戴經倫及證人許炳煌一致供明在卷，足見被告
    甲○○於簽發上開支票二張時，並無意圖為自己不法之所有，亦未施行詐術，且
    同案被告戴經倫將上開支票二張轉交付許炳煌時，亦無意圖為自己不法之所有或
    施行詐術至明。再者，同案被告戴經倫所涉詐欺罪嫌，經本院以九十年度易字第
    一一六號審結後，同案被告戴經倫不服而提出上訴，業由臺灣高等法院以九十年
    度上易字第三五一六號判決同案被告戴經倫無罪確定，亦有本院及臺灣高等法院
    之判決各一份附卷可稽。本件告訴人乙○○雖因同案被告戴經倫（同案被告戴經
    倫雖因被告甲○○）事後未能依約付清價款，而受有相當於該價款之損失，惟此
    乃純屬民事債務不履行之問題，自應由告訴人另行依法循民事訴訟途逕加以救濟
    。公訴意旨，尚有誤會。核被告甲○○所為尚與刑法第三百三十九條第一項詐欺
    取財罪之構成要件有間，自難遽以該罪相繩。此外，復查無其他積極證據足以證
    明被告甲○○有上開詐欺取財之犯行，揆諸前揭意旨，不能證明被告甲○○犯罪
    ，自應諭知無罪之判決。
據上論斷，應依刑事訴訟法第三百零一條第一項判決如主文。
本案經檢察官楊雅清到庭執行職務。
中    華    民    國      九十二        年      七      月      十一    日
                                      臺灣板橋地方法院刑事第一庭
                                          法  官  楊  千  儀
右正本證明與原本無異。
如不服本判決，應於判決送達後十日內向本院提出上訴狀（應附繕本），上訴於臺灣
高等法院。
                                          書記官  吳  河  東
中    華    民    國      九十二        年      七      月      十一    日


司法院資訊處製作；財團法人民間司法改革基金會備份。
